臺灣高等法院臺中分院刑事裁定
110年度聲再字第128號
再審聲請人  
即受處分人  劉錫龍



上列聲請人即受處分人因違反毒品危害防制條例案件，對於本院
110年度毒抗字第189號，中華民國110年3月9日確定裁定（原審
案號：臺灣臺中地方法院110年度毒聲字第60號），聲請重新審
理，本院裁定如下：
    主  文
本件重新審理之聲請駁回。
    理  由
一、聲請意旨略以：聲請人即受處分人劉錫龍前經本院以110年
    度毒抗字第189號所為駁回抗告之確定裁定（即維持原審令
    入戒治處所施以強制戒治，其期間為6個月以上，至無繼續
    強制戒治之必要為止，但最長不得逾1年之裁定），聲請人
    依修正前之有無繼續施用毒品傾向評估標準評估後，認有繼
    續施用毒品傾向，然法務部已於民國110年3月26日研議修正
    「有無繼續施用毒品傾向評估標準」，就評分標準前科項目
    、有所調整，依修正後之評估標準，或聲請人有評估為無繼
    續施用傾向之可能，原裁定未能參考適用修正後評估標準表
    ，恐有影響聲請人權益之虞，請將原裁定撤銷，更為適法之
    裁定等語。
二、本案聲請人雖係提出聲請重新再審狀表明就本院110年度毒
    抗字第189號裁定提起再審，然再審對象以實體上之確定判
    決為限，不及於裁定，而聲請人既係對本院上開令其入戒治
    處所強制戒治之確定裁定表達不服之意思，本於解釋意思表
    示應探求當事人之真意，不得拘泥於所用辭句之法理，核其
    真意，應係依毒品危害防制條例第20條之1第1項、第3項後
    段規定就本院上開裁定聲請重新審理，合先敘明。
三、按觀察、勒戒及強制戒治之裁定確定後，有下列情形之一，
    認為應不施以觀察、勒戒或強制戒治者，受觀察、勒戒或強
    制戒治處分之人，或其法定代理人、配偶，或檢察官得以書
    狀敘述理由，聲請原裁定確定法院重新審理：一、適用法規
    顯有錯誤，並足以影響裁定之結果者；二、原裁定所憑之證
    物已證明為偽造或變造者；三、原裁定所憑之證言、鑑定或
    通譯已證明其為虛偽者；四、參與原裁定之法官，或參與聲
    請之檢察官，因該案件犯職務上之罪，已經證明者；五、因
    發現確實之新證據足認受觀察、勒戒或強制戒治處分之人，
    應不施以觀察、勒戒或強制戒治者；六、受觀察、勒戒或強
    制戒治處分之人，已證明其係被誣告者；聲請重新審理，應
    於裁定確定後30日內提起；但聲請之事由，知悉在後者，自
    知悉之日起算；聲請重新審理，無停止觀察、勒戒或強制戒
    治執行之效力；但原裁定確定法院認為有停止執行之必要者
    ，得依職權或依聲請人之聲請，停止執行之；法院認為無重
    新審理之理由，或程序不合法者，應以裁定駁回之，毒品危
    害防制條例第20條之1第1項至第4項前段定有明文。本件原
    裁定確定日期雖為110年3月9日，然聲請人所主張之「有無
    繼續施用毒品傾向評估標準紀錄表」及「有無繼續施用毒品
    傾向評估標準說明手冊」係於同年月3月26日修正實施，故
    聲請人於110年4月13日向監所主管提出「聲請再審狀」（見
    卷附該狀上之法務部○○○○○○○○收狀章），應未逾其知悉後之
    30日期限。
四、經查：
  ㈠「有無繼續施用毒品傾向評估標準紀錄表」及「有無繼續施
    用毒品傾向評估標準說明手冊」係法務部針對多數不特定人
    民就有無繼續施用毒品傾向評估事項所為對外發生法律效果
    之具有法規性質之命令，是上開評估標準紀錄表及評估標準
    說明手冊之修正，屬於行政規則或法規命令之修正，為法律
    變更，並非前引毒品危害防制條例第20條之1第1項第5款所
    稱之「新證據」，聲請人以此為由聲請重新審理，與法定要
    件不符，尚非有據。
  ㈡原裁定於110年3月9日作成時，上開評估標準紀錄表及評估標
    準說明手冊尚未修正，法務部○○○○○○○○依據當時有效之修正
    前評估標準製作「有無繼續施用毒品傾向證明書」、「有無
    繼續施用毒品傾向評估標準紀錄表」，評估聲請人有繼續施
    用毒品之傾向，自屬合法，原確定裁定再憑以認定聲請人有
    繼續施用毒品之傾向，亦難認有毒品危害防制條例第20條之
    1第1項第1款所指適用法規顯有錯誤足以影響裁定之結果，
    或同條項第3款所稱原確定裁定所憑之鑑定已證明其為虛偽
    之情事，顯亦不符合前揭聲請重新審理之事由。
  ㈢聲請重新審理意旨復未敘明原確定裁定有何符合其他各款所
    定重新審理事由之情形，其本件聲請重新審理及停止強制戒
    治處分之執行，均無理由，應予駁回。
五、末以，刑事訴訟法於總則篇課予檢察官公益代表人身分(同
    法第2條第1項規定參照)，意指從偵查、審判及執行，當應
    始終秉持有利、不利被告一併注意之義務。檢察機關作為觀
    察、勒戒執行機關，檢察官並具有發動聲請強制戒治及停止
    執行之權限，對於上開評分標準突如其來且對受處分人應屬
    有利之重大修正，有無囑託醫療機構依修正後標準重為鑑定
    評估，再據此新證據，判斷有無聲請重新審理、依職權停止
    強制戒治執行之必要，基於程序透明性原則及檢察官職責所
    在，理應由檢察官詳為酌量並向受處分人說明。此外，現有
    實務見解認為上開評分標準的修正，係屬法律變更而有刑法
    第2條第3項規定之適用，倘強制戒治尚未執行或執行未完畢
    者，檢察官亦應依職權停止執行，如檢察官未停止執行，受
    處分人亦得向原於主文內實際宣示受處分人令入戒治處所強
    制戒治之裁判法院，聲明異議。茲因上開「評分手冊」與「
    評估紀錄表」之修正，影響聲請人之人身自由權益甚鉅，認
    有附此敘明及以本裁定送達通知檢察官為妥速處理之必要。
據上論斷，應依毒品危害防制條例第20條之1第4項前段，裁定如
主文。　　
中　　華　　民　　國　　110 　年　　5 　　月　　5 　　日
             刑事第三庭    審判長法　官  胡  忠  文
　　　　　　　　　　　　        法　官  趙  春  碧
　　　　　　　　　　　　　      法　官  楊  欣  怡
以上正本證明與原本無異。
不得抗告。
                                書記官  孫  銘  宏
　　　　　　　　　　　　　　　　
中　　華　　民　　國　　110 　年　　5 　　月　　5 　　日